臺灣板橋地方法院民事裁定               100年度抗字第99號
抗  告  人  郭錦龍
代  理  人  李碧璇
相  對  人  王彩杏
上列當事人間因拍賣抵押物事件，抗告人對於中華民國100 年4
月14日本院100 年度司拍字第162 號所為裁定提起抗告，本院裁
定如下：
    主  文
抗告駁回。
抗告程序費用由抗告人負擔。
    理  由
一、按抵押權人，於債權已屆清償期而未受清償者，得聲請法院
    拍賣抵押物，就其賣得價金而受清償；而不動產所有人設定
    抵押權後，得將不動產讓與他人，但其抵押權不因此而受影
    響，民法第873 條第1 項、第867 條分別定有明文。又拍賣
    抵押物事件依非訟事件法規定，係屬非訟事件，此項聲請之
    裁定，及抗告法院之裁定，僅依非訟事件程序，就抵押權及
    其債權形式上之要件是否具備予以審查為已足，並無確定實
    體上法律關係存否之效力，如債務人就債務之存否以及抵押
    權之設定有爭議時，應由債務人提起確認之訴，以資解決，
    最高法院著有57年台抗字第76號、56年台抗字第714 號判例
    意旨可循。又聲請拍賣抵押物，原屬非訟事件，法院所為准
    許與否之裁定，無確定實體法上法律關係存否之性質，於債
    權及抵押權之存否，並無既判力。故祇須其抵押權已經依法
    登記，且債權已屆清償期而未受清償，法院即應為准許拍賣
    之裁定。而對於此項法律關係有爭執之人，為保護其權利，
    得提起訴訟，以謀解決，不得僅依抗告程序聲明其爭執，並
    據為廢棄准許拍賣抵押物裁定之理由，最高法院94年度台抗
    字第270 號裁定、51年10月8 日民刑庭總會會議決議（三）
    意旨亦足資參照。
二、抗告意旨略以：相對人雖於民國100 年3 月21日以不實抵押
    權登記資料，聲請拍賣坐落新北市○○區○○段771 地號土
    地上門牌號碼為新北市○○區○○路1 段40號11樓之1 房屋
    （建號為新北市○○區○○段173 建號）及其基地應有部分
    獲准，然抗告人查閱相對人聲請拍賣物之文件，經質問第三
    人郭蓉臻（原名郭秋月），始發現郭蓉臻未曾於85年5 月25
    日向相對人借款400 萬元及簽立借據，亦未於86年9 月17
    日就系爭房地與相對人簽訂抵押權設定契約書，而相對人據
    以設定抵押權登記之借據、設定契約、申請書、印鑑證明上
    只有郭秋月之印文，無其簽名，係遭他人偽造，相對人不得
    據以向法院聲請拍賣系爭房地，為此依法提出抗告等語。
三、經查，本件相對人王彩杏主張系爭不動產原為郭秋月所有，
    前於85年5 月25日以系爭房地為向相對人借款之擔保，設定
    新臺幣（下同）400 萬元之抵押權，存續日期自85年5 月15
    日起至同年8 月15日止，清償日期、利息及違約金分別訂明
    於契約書內，並依法登記在案，嗣後抗告人取得系爭房地，
    詎郭秋月借得上開款項後，屆期不為清償，相對人乃依法聲
    請准予拍賣上開抵押物等情，已據提出與其所述相符之抵押
    權設定契約書、他項權利證明書、土地與建物登記簿謄本、
    借據等影本為證。是依相對人提出之上開證明文件，經形式
    上審查，即得認相對人對抗告人有依法登記之抵押權存在，
    ，郭秋月既未清償抵押債務，相對人聲請拍賣抵押物，原裁
    定據以准許，應無不當。至抗告意旨謂系爭抵押權設定登記
    及所擔保債權不存在各節，則核係有抵押物不適宜拍賣等實
    體爭執事項，非屬非訟法院所得審究，揆諸首揭法律規定及
    說明，自應由抗告人另循訴訟途徑以資解決，不得僅依抗告
    程序聲明其爭執，並據為廢棄原裁定准許拍賣抵押物之理由
    。從而，抗告意旨指摘原裁定不當，求予廢棄並駁回相對人
    在原審之聲請，為無理由，應予駁回。
三、據上論結，依非訟事件法第55條第1 項及第2 項、第46 條
    、第21條第2 項、第24條第1 項，民事訴訟法第495 條之1
    第1 項、第449 條第1 項、第78條，裁定如主文。
中    華    民    國   100    年    10    月    14    日
                  民事第二庭    法  官  楊博欽
以上正本係照原本作成
如不服本裁定，僅得於收受本裁定正本送達後10日內，以適用法
規顯有錯誤為理由，向本院提出再抗告狀。（須委任律師代理、
附繕本1 份及繳納再抗告裁判費新台幣1,000元）。
中    華    民    國   100    年    10    月    14    日
                       書記官  張國仁